臺灣南投地方法院刑事判決
                                      110年度訴字第130號
公  訴  人  臺灣南投地方檢察署檢察官
被      告  嚴丞進



上列被告因詐欺案件，經檢察官提起公訴（109 年度偵字第4190
號、109 年度偵字第4230號），因被告於準備程序進行中就被訴
事實為有罪之陳述，經本院合議庭裁定改由受命法官獨任以簡式
程序審理，判決如下：
    主      文
嚴丞進犯三人以上共同詐欺取財罪，處有期徒刑壹年貳月；又犯
三人以上共同詐欺取財未遂罪，共貳拾罪，各處有期徒刑柒月。
應執行有期徒刑壹年拾月。緩刑伍年，緩刑期間付保護管束，並
接受法治教育課程肆場次。附表二編號1 至8 所示之物，沒收。
    事實及理由
一、犯罪事實：
  ㈠嚴丞進自民國108 年5 月31日起，經由姓名年籍不詳綽號「
    小偉」之成年男子（通訊軟體SKYPE 暱稱「紅帥」）引介，
    以月薪新臺幣（下同）3 萬元為代價，參與「小偉」所屬之
    由不詳之人發起，以向旅居美國、加拿大、澳洲等國之不特
    定大陸籍人士實施詐術為手段之電信詐欺話務機房犯罪組織
    ，加入上開犯罪組織後，嚴丞進、小偉與其他真實姓名年籍
    不詳之詐欺集團成員即共同意圖為自己不法之所有，基於3 
    人以上共同詐欺之犯意聯絡，先由嚴丞進提供其申辦之Goog
    le帳號（名稱：進哥大仔，e-Mail：kiss861019@kimo.com
    ）作為詐欺集團成員共用之Google Drive雲端硬碟登入帳號
    ，並使用「小偉」交付之如附表二編號1 至8 所示筆記型電
    腦、手機，並以上開工具下載行騙需用之資料及下載SKYPE 
    、eyeBeam 、Bria App等通訊軟體，再與VOS 系統商（通訊
    軟體SKYPE 暱稱為「GTR 24H 」、「將軍」、「凱捷國際」
    等人）聯繫取得IP網址、帳號及密碼後，先後在南投縣○里
    鎮○○路0 號住處、埔里鎮育英街211 巷22號租屋處等地，登
    入群呼系統，建檔上傳其向通訊軟體SKYPE 暱稱「創世紀國
    際」、「發財」等人取得如附表一所示旅居在美國、加拿大
    、澳洲等國之不特定大陸人士電話號碼，再發送「快件包裹
    未領取被退回」之語音包與上開大陸籍人士，俟被害人誤信
    而回撥電話後，嚴丞進即偽為大陸公部門人員，向其等詐稱
    ：有包裹遭扣於海關，包裹內有多份他人之銀行卡、護照、
    身分證，涉及詐騙、非法偷渡或身分盜用，需報警處理，將
    幫忙轉接至公安單位等語（即擔任一線話務員），若認該被
    害人有受騙之可能性，隨後再轉接予SKYPE 暱稱「小謙」、
    「庄偉」等不明詐騙集團成員（即二線話務員）接聽，待被
    害人信以為真，即引導被害人依指示匯出款項，其中旅居美
    國之大陸籍人士李娜因此受騙而匯出美金1 萬4000元至詐騙
    集團使用之BANKOF CHINA HONG KONG LIMITED帳號00000000
    000000號CHEN-YU-HAN 帳戶，其餘20位被害人則並未匯款。
    嗣警方於108 年7 月23日10時35分許，在南投縣○里鎮○○街0
    00 巷00號進行搜索並扣得附表二編號1 至8 所示之物，因
    而查悉上情。
  ㈡案經臺中市政府警察局豐原分局報告臺灣苗栗地方檢察署檢
    察官陳請臺灣高等檢察署臺中檢察分署檢察長核轉臺灣南投
    地方檢察署檢察官偵查起訴。
二、證據名稱：
  ㈠被告嚴丞進於本院準備程序與審理中之自白。
  ㈡臺中市政府警察局豐原分局搜索扣押筆錄、扣押物品目錄表
    、勘察採證同意書、附表二編號1 筆記型電腦之勘驗畫面、
    附表二編號2 手機之勘驗畫面、附表二編號3 手機之勘驗畫
    面各1 份、刑案現場照片、內政部警政署刑事警察局數位鑑
    識報告、刑事警察局偵查第九大隊警員偵查報告、附表二編
    號2 、3 手機之補充偵查資料（含被害人李娜之聊天紀錄、
    匯款紀錄）、Google Account資料1 份、入出境資訊連結作
    業查詢1 份（見第4154號偵卷第52頁至56頁、第75頁至77頁
    、第113 頁至127 頁、第129 頁至147 頁，第4190號偵卷第
    7 頁至10頁、第30頁至188 頁）及附表二編號1 至 8所示之
    扣案物。
三、論罪科刑之理由：
  ㈠查被告嚴丞進加入上開犯罪組織後，擔任撥打電話施用詐術
    之工作，其與所屬詐欺集團成員係對不特定大陸人士施用詐
    術。故就被害人李娜部分，被告係犯刑法第339 條之4 第1
    項第2 款之三人以上共同犯詐欺取財罪、組織犯罪防制條例
    第3 條第1 項後段之參與犯罪組織罪，就其餘20位被害人部
    分，均係犯刑法第339 條之4 第2 項、第1 項第2 款之加重
    詐欺取財未遂罪。
  ㈡被告及真實姓名年籍不詳、綽號「小偉」、「小謙」、「庄
    偉」之成年人，就上開詐欺取財罪、詐欺取財未遂罪，有犯
    意聯絡及行為分擔，應論以共同正犯。
  ㈢按刑法上一行為而觸犯數罪名之想像競合犯存在之目的，在
    於避免對於同一不法要素予以過度評價。自然意義之數行為
    ，得否評價為法律概念之一行為，應就客觀構成要件行為之
    重合情形、主觀意思活動之內容、所侵害之法益與行為間之
    關連性等要素，視個案情節依社會通念加以判斷。刑法刪除
    牽連犯之規定後，原認屬方法目的或原因結果，得評價為牽
    連犯之二犯罪行為間，如具有局部之同一性，或其行為著手
    實行階段可認為同一者，得認與一行為觸犯數罪名之要件相
    侔，依想像競合犯論擬。倘其實行之二行為，無局部之重疊
    ，行為著手實行階段亦有明顯區隔，依社會通念難認屬同一
    行為者，應予分論併罰。因而，行為人以一參與詐欺犯罪組
    織，並分工加重詐欺行為，同時觸犯參與犯罪組織罪及加重
    詐欺取財罪，雖其參與犯罪組織之時、地與加重詐欺取財之
    時、地，在自然意義上非完全一致，然二者仍有部分合致，
    且犯罪目的單一，依一般社會通念，認應評價為一罪方符合
    刑罰公平原則，應屬想像競合犯，如予數罪併罰，反有過度
    評價之疑，實與人民法律感情不相契合；又加重詐欺罪係侵
    害個人財產法益之犯罪，其罪數計算，以被害人數、被害次
    數之多寡，決定其犯罪之罪數；核與參與犯罪組織罪之侵害
    社會法益，因應以行為人所侵害之社會全體利益為準據，認
    定係成立一個犯罪行為，有所不同。是以倘若行為人於參與
    犯罪組織之繼續中，先後加重詐欺數人財物，因行為人僅為
    一參與組織行為，侵害一社會法益，應僅就首次犯行論以參
    與犯罪組織罪及加重詐欺罪之想像競合犯，而其後之犯行，
    乃為其參與組織之繼續行為，為避免重複評價，當無從將一
    參與犯罪組織行為割裂再另論一參與犯罪組織罪，而與其後
    所犯加重詐欺罪從一重論處之餘地（最高法院107 年度台上
    字第1066號刑事判決意旨參照）。就被害人李娜部分，被告
    係以一行為同時觸犯加重詐欺取財罪及參與犯罪組織罪，其
    犯行皆係基於同一犯罪目的而分別採行之不法手段，且於犯
    罪時間上有局部之重疊關係，並前後緊接實行以遂行詐取財
    物之目的，為想像競合犯，依刑法第55條前段規定，應從一
    重之加重詐欺取財罪處斷。
  ㈣被告上開所為加重詐欺、加重詐欺未遂犯行，犯意各別，行
    為互殊，應予以分論併罰。
  ㈤爰審酌被告正值青壯，竟不思循正當途徑獲取所需，為牟取
    不法錢財，參與詐欺集團共同詐欺取財，價值觀念有所偏差
    ，手段可議，所為嚴重損害財產交易安全及社會經濟秩序，
    對被害人等之財產及社會秩序產生相當之侵害，惟其就所為
    上開加重詐欺及參與犯罪組織行為，已於犯後坦承全部犯行
    ，態度良好，顯有悔意，並考量被告在詐欺集團之角色分工
    、獲利程度、被害人等所受之損失，兼衡被告高中肄業之智
    識程度，從事販賣雞肉工作，經濟狀況普通，現與祖父母及
    舅父母同住，分別量處如主文所示之刑，並定其應執行之刑
    如主文所示。
  ㈥按犯組織犯罪防制條例第3 條第1 項之罪者，應於刑之執行
    前，令入勞動場所，強制工作，其期間為3 年，組織犯罪防
    制條例第3 條第3 項定有明文。又行為人以一行為觸犯組織
    犯罪防制條例第3 條第1 項後段之參與犯罪組織罪，及刑法
    第339 條之4 第1 項第2 款之加重詐欺取財罪，依刑法第55
    條前段規定從一重之加重詐欺取財罪處斷而為科刑時，於有
    預防矯治其社會危險性之必要，且符合比例原則之範圍內，
    由法院依組織犯罪防制條例第3 條第3 項規定，一併宣告刑
    前強制工作（最高法院108 年度台上大字第2306號裁定意旨
    參照）。經查，被告就被害人李娜部分，係以一行為同時觸
    犯加重詐欺取財罪及參與犯罪組織罪，依刑法第55條前段規
    定從一重之加重詐欺取財罪處斷而為科刑，參酌被告係以擔
    任撥打電話詐欺方式參與詐欺集團犯罪組織，分工與涉案程
    度較輕微，且被告犯後均坦承犯行，已有悔意，而被告為本
    案犯行前，係有正當工作，信經此偵審程序及後續受刑執行
    ，足使其記取教訓，尚無預防矯治其社會危險性之必要，爰
    依上開最高法院裁定意旨，不予宣告強制工作。
  ㈦查被告未曾因故意犯罪受有期徒刑以上刑之宣告，有臺灣高
    等法院被告全國前案紀錄表附卷可稽，素行良好，渠等因經
    濟困難而一時失慮偶罹刑章，並於偵查及審理中均坦承犯行
    ，本院認被告經此偵審程序及刑之宣告，應能知所警惕，信
    無再犯之虞，因認對被告所宣告之刑，以暫不執行為適當，
    乃諭知緩刑5 年。復慮及被告犯罪性質係侵害眾多財產法益
    ，為促其日後謹慎行事以預防再犯，本院認有賦予被告一定
    負擔之必要，爰依刑法第74條第2 項第8 款之規定，命被告
    應接受4 場次之法治教育課程。並依刑法第93條第1 項第2 
    款規定，諭知於緩刑期間付保護管束，俾能由觀護人予以適
    當督促，並發揮附負擔緩刑制度之立意及避免短期自由刑執
    行所肇致之弊端，以期符合本件緩刑之目的。又被告若未履
    行前開負擔，且情節重大足認原宣告之緩刑難收其預期效果
    ，而有執行刑罰之必要者，依刑法75條之1 第1 項第4款之
    規定，得撤銷其緩刑宣告，併此指明。
　㈧沒收部分：
  ⒈附表二編號1 至8 所示之物，分別為被告及所屬詐欺集團所
    有，供本件犯罪所用之物，應依刑法第38條第2 項前段之規
    定，宣告沒收之。
  ⒉另犯罪所得部分，被告供稱尚未取得任何報酬，卷內亦無證
    據證明被告等有獲取不法利益，故此部分自無庸沒收。
據上論結，應依刑事訴訟法第273 條之1 第1 項、第299 條第1
項前段，判決如主文。
本案經檢察官李方瑜提起公訴，檢察官張弘昌到庭執行職務。
中　　華　　民　　國　  110 　年　　10　　月　　6 　　日
                          臺灣南投地方法院刑事第二庭
                              法　官  羅子俞
以上正本證明與原本無異。 
如不服本判決應於判決送達後20日內向本院提出上訴狀，（均須
按他造當事人之數附繕本）「切勿逕送上級法院」。
告訴人或被害人如對於本判決不服者，應具備理由請求檢察官上
訴，其上訴期間之計算係以檢察官收受判決正本之日期為準。
                               書記官 吳瓊英
中　　華　　民　　國　　110 　年　　10　　月　　7 　　日
附錄本案論罪科刑法條：
中華民國刑法第339條之4
犯第339條詐欺罪而有下列情形之一者，處1年以上7年以下有期
徒刑，得併科1百萬元以下罰金：
一、冒用政府機關或公務員名義犯之。
二、三人以上共同犯之。
三、以廣播電視、電子通訊、網際網路或其他媒體等傳播工具，
    對公眾散布而犯之。
前項之未遂犯罰之。

附表一：
編號 國外電話號碼 1 0000000000 2 0000000000 3 0000000000 4 0000000000 5 0000000000 6 0000000000 7 0000000000 8 0000000000 9 0000000000 10 0000000000 11 0000000000 12 0000000000 13 0000000000 14 0000000000 15 0000000000 16 0000000000 17 0000000000 18 0000000000 19 0000000000 20 0000000000 21 0000000000 
　　　　　　
附表二：
編號 物品名稱 數量 所有人 1 黑色ASUS筆記型電腦1 台（含充電線、滑鼠） 1台 嚴丞進 2 IPhone 6手機（IMEI：000000000000000 ；含門號0000000000號SIM 卡1 張） 1支 嚴丞進 3 IPhone SE 手機（IMEI：000000000000000 ；含門號0000000000號SIM 卡1 張） 1支 嚴丞進 4 IPhone 6手機（IMEI：000000000000000 ；含門號+0000000000000號SIM 卡1 張） 1支 嚴丞進 5 IPhone 6手機（扣案物外觀標註IMEI為00000000000000，鑑識結果為000000000000000 ） 1支 嚴丞進 6 IPhone 6S 手機（IMEI：000000000000000 ） 1支 嚴丞進 7 心理學話術書籍 11本 嚴丞進 8 4G分享器（含SIM卡） 1台 嚴丞進